臺灣高等法院民事判決　　　　　　　　　92年度訴易字第54號
原　　　告　乙○○
訴訟代理人　王初枝
被　　　告　甲○○
上列當事人間侵權行為損害賠償事件，原告提起刑事附帶民事訴
訟，經本院刑事庭裁定移送，本院於中華民國94年1月11日言詞
辯論終結，判決如下：
    主  文
被告應給付原告新臺幣肆拾捌萬柒仟陸佰陸拾參元。
原告其餘之訴駁回。
訴訟費用由被告負擔五分之二，餘由原告負擔。
    事實及理由
一、本件原告聲明求為判決：被告應給付原告新臺幣（下同）1,
    230,065元。
    被告聲明求為判決：原告之訴駁回。
二、原告起訴主張：伊於民國（下同）91年1月11日上午7時30分
    許，騎乘車號DPK-309號機車，沿臺北縣中和市○○路○段
    往板橋市方向行駛，途經中和市○○路○段58號前，伊之機
    車左側突遭被告所騎乘車號QPA-869號機車自後擦撞，致衝
    碰到路旁電力公司之變電箱，因而使伊受有右膝臏骨粉碎性
    開放性骨折、右股骨骨折、右足大姆趾近端趾骨折及頭部外
    傷合併腦震盪之傷害，被告因此所涉及過失傷害犯行，業經
    本院刑事庭判處有期徒刑3月確定在案；爰本於侵權行為之
    法則，請求被告賠償醫藥費及醫療器材費用44,680元，救護
    車費用16,500元，看護費26,600元，看診及上下班之通勤計
    程車資142,285元，及非財產上損害之慰藉金1,000,000元等
    情，求為命被告給付1,230,065元之判決。
    被告則以：伊所騎乘之機車並未追撞原告所騎乘之機車，而
    係原告所騎乘之機車追撞伊所騎乘之機車而肇事；且原告所
    請求賠償之金額過高，伊無力賠償云云，資為抗辯。
三、經查原告主張被告騎乘機車於前開時地肇事，因而致伊受有
    前述傷害之事實，業據其提出天主教耕莘醫院永和分院（下
    稱耕莘醫院）診斷證明書、耕莘醫院及國立臺灣大學醫學院
    附設醫院（下稱臺大醫院）醫療費用收據、購買醫療器材之
    統一發票、救護車收費簽收單、看護費收據及耕莘醫院代收
    款證明單、計程車計費收據及殘障手冊為證（見交附民字卷
    4 、12至26、34至36頁，本院卷65至67、75至81、110至14
    5 頁），並有本院92年度交上易字第152號被告過失傷害案
    件偵審全卷及刑事判決可稽。
四、按汽車行駛時，駕駛人應注意車前狀況及兩車併行之間隔，
    並隨時採取必要之安全措施，道路交通案全規則第94條第3
    項定有明文。被告雖否認就本件交通事故之發生有過失，並
    辯稱係原告騎乘機車追撞伊所騎乘之機車云云；惟查依本件
    道路交通事故調查報告表及現場照片所示（見偵字卷14至21
    頁），車禍發生後，原告所騎乘之車號DPK-309號機車倒置
    在被告之車號QPA-869號機車之右前方8.3公尺處，被告機車
    之後方有刮地痕長達7.2公尺，復經原審於刑事訴訟中之92
    年1 月24日赴現場勘驗，並就兩造之機車撞擊位置進行比對
    結果，發見被告機車車身右側浪板部分與原告所指其機車左
    側車身遭擦撞位置高度大致相當，有勘驗筆錄及照片可憑（
    見交易字卷68至78頁），而原告之機車左側車身亦確有擦撞
    痕跡（見偵字卷19頁及本院交附民字卷8頁之照片），綜合
    上開情節，可資證明本件交通事故全係因兩造疏未注意於行
    進中保持車輛之安全間隔而造成擦撞所致。是兩造互相諉稱
    係為對造所追撞，全不足取。
五、按因故意或過失，不法侵害他人權利者，負損害賠償責任；
    又不法侵害他人之身體或健康者，對於被害人因此喪失或減
    少勞動能力或增加生活上之需要時，應負賠償責任，民法第
    184條第1項前段、第193條第1項分別定有明文。又依民法第
    195條第1項前段規定，不法侵害他人之身體或健康者，被害
    人雖非財產上之損害，亦得請求賠償相當之金額。本件原告
    因被告之過失行為，致受有如前所述之傷害，自得依據上開
    規定對被告請求損害賠償。茲就原告請求損害賠償之金額應
    否准許，分述如下：
（一）醫藥費及醫療器材費用部分：
      原告自91年1月11日起至92年8月23日分別在耕莘醫院及臺
      大醫院治療，有其提出之診斷證明書及醫療費用收據可憑
      （見交附民字卷12至20頁，本院卷65至67、75至81、110
      至125頁），扣除其中不能認係醫療支出之證書費400元外
      ，原告計支出醫藥費用40,580元，為被告所不爭執（見本
      院卷152頁）；又原告主張伊支出四角柺杖、復健所需之
      低周波及電療片、水煮熱墊及導電片並護膝等醫療器材費
      用計3,700元，有其提出之統一發票可憑（見交附民卷26
      ，本院卷127、128頁），復經觀諸前述原告所受傷害情形
      ，上開支出應認係屬醫療復健上所需，均屬有據。從而原
      告所得主張醫藥費及醫療器材支出之費用共計44,280元。
（二）救護車費用部分：
      原告主張共計支出救護車費用16,500元，有其提出之順新
      救護車收費簽收單可憑（見本院卷130至133頁），亦屬有
      據。
（三）看護費用部分：
      原告主張伊因本件車禍受傷住院及開刀期間，自91年1月
      14日起至同年1月25日止及自92年7月8日起至同年7月10日
      止，僱請看
      26,600 元，有其提出之收據及耕莘醫院代收款證明單可
      憑（見交附民字卷25頁、本院卷82、135至137頁）。上開
      原告所主張僱請看
      證明書所載住院進行手術之期間相符（見本院卷65至67頁
      ），亦屬有據。
（四）交通費用部分：
    1.原告主張伊於92年1月11日、同年7月5日、同年7月8日、
      同年7月10日、同年7月12日、同年7月15日、同年7月19
      日、同年8月16日及同年8月23日，因開刀及回診往返醫院
      ，共計支出計程車資3,685元，有其提出之計程車收據可
      憑（見本院卷143至145頁），經核與其提出之醫療費用收
      據日期（見本院卷121至125頁）相符，亦屬有據。
    2.原告主張依伊所受傷害情形須以小客車代步，因而請求自
      91年5月13日起至92年3月份止之上下班通勤計程車資（見
      本院卷138頁），惟查依耕莘醫院93年10月14日93耕永字
      第1021號函記載：原告於91年1月11日至該院急診，…病
      人為多重受傷骨折之患者，術後行動不良，須以小客車代
      步六個月（見本院卷第96、97頁）。爰斟酌原告係於91
      年1月25日出院，有耕莘醫院診斷證明書可稽（見交附民
      字卷4頁），則原告所得主張因傷而須搭乘計程車支出之
      上下班通勤計程車資應至91年7月25日止。從而原告所得
      主張之額外支出之上下班通勤計程車資計為91年5月份中
      15日、同年6月份中19日、同年7月份中19日（見本院卷
      138、139頁），共計53日，而其每日往返車資為700元，
      該車資計費標準，有計程車收據可參（見本院卷141頁）
      ，從而原告所得主張增加支出之交通費用為37,100元，亦
      屬有據。
    3.上開交通費用合計40,785元。
（五）慰藉金部分：
      原告因被告之前開過失行為，致受有右膝臏骨粉碎性開放
      性骨折、右股骨骨折、右足大姆趾近端趾骨折及頭部外傷
      合併腦震盪等傷害，在精神上自必感受莫大痛苦，自得請
      求被告賠償非財產上損害之慰藉金。爰斟酌原告因本件車
      禍受傷，致造成輕度肢障，有殘障手冊可憑（見本院卷
      110頁），及原告為專科畢業，擔任技術工程師，每月薪
      資35,000元，並無資產（見本院卷16、104頁）；而被告
      為高職畢業，在工廠擔任作業員，年薪260,000元，並無
      資產，已婚，有年幼小孩須撫養（見本院卷104頁）等一
      切情狀後，認原告請求賠償慰藉金額1,000,000元為適當
      。
（六）綜上所述，原告原得主張所受損害之金額合計為1,128,16
      5元（其計算式為：44,280元＋16,500元＋26,600元＋40,
      785元＋1,000,000元=1,128,165元）。
六、惟按損害之發生或擴大，被害人與有過失者，法院得減輕賠
    償金額，或免除之，民法第217條第1項定有明文。經查本件
    車禍之發生，兩造均有過失，爰斟酌前述兩造之過失情節後
    ，認以減輕被告賠償金額二分之一即以令被告賠償564,083
    元為適當（其計算式為：1,128,165元÷2=564,082.5元，元
    以下四捨五入）；惟應再扣除原告已受領之強制汽車保險給
    付76,420元（見交易字卷17頁背面，本院卷19頁），經扣除
    後，原告所得請求被告賠償之金額為487,663元（其計算式
    為：564,083元－76,420元＝487,663元）。
七、綜上所述，原告依侵權行為之法則請求被告給付487,663元
    部分為有理由，應予准許；逾此部分之請求，則無理由，不
    應准許。
八、至兩造其餘之攻擊或防禦方法，及未經援用之證據，經本院
    斟酌後，認為均不足以影響本判決之結果，自無逐一詳予論
    駁之必要，併此敘明。
九、據上論結，本件原告之訴為一部有理由，一部無理由，依民
    事訴訟法第79條，判決如主文。
中　　華　　民　　國　　94　　年　　1 　　月　　25　　日
                  民事第六庭審判長法　官  林鄉誠
    　　　　　　　      　　　　　法　官  梁玉芬
　　　　　　　　　      　　　　　法　官  鄭威莉
正本係照原本作成。
不得上訴。
中　　華　　民　　國　　94　　年　　1 　　月　　27　　日
　　　　　　　　　　　　　　　　　書記官  吳瑞英
